臺灣嘉義地方法院民事判決
                                    109年度嘉簡字第785號
原      告  陳守憲  

被      告  張景欽  

上列當事人間確認本票債權不存在事件，本院於民國110年1月27
日言詞辯論終結，判決如下：
    主  文
確認被告執有原告所簽發如附表所示之本票，於超過新臺幣6萬
元之債權不存在。
原告其餘之訴駁回。
訴訟費用由原告負擔。 
    事實及理由
一、原告主張：
（一）原告在民國109年7月14日因急需用錢，向訴外人「阿賢」
      借款3萬元，約定每10日付息1次3,600元，預扣第一期利
      息3,600元及手續費1,000元後，原告實拿25,400元，並簽
      發如附表所示本票（下稱系爭本票）交給「阿賢」收執。
（二）原告在109年7月24日、109年8月13日、109年8月31日各付
      利息3,600元，後來無力還款，「阿賢」就稱要交給公司
      處理。被告之後持系爭本票向本院聲請本票裁定，經本院
      109年度司票字第1144號裁定被告就系爭本票所載6萬元及
      自109年7月14日起至清償日止按年息百分之6計算的利息
      可為強制執行。
（三）但原告實際借款金額僅為3萬元，且已清償利息14,400元
      ，而非欠款6萬元，且被告未向原告提示系爭本票，利息
      不應該自109年7月14日起算。另外，約定利率是每10日付
      款3,600元，一個月則為10,800元，1年為129,600元，週
      年利率超過百分之20，依照民法第205條規定，被告對於
      超過的利息部分沒有請求權等語。
（四）聲明：確認被告持有原告簽發系爭本票，於超過3萬元部
      分的本票債權均不存在。
二、被告答辯：被告不認識原告，兩造間沒有借貸關係。被告所
    持系爭本票是訴外人林明賢因為積欠原告10萬元債務，將系
    爭本票讓與被告以抵銷部分借款等語。聲明：原告之訴駁回
    。
三、本院得心證的理由：
（一）原告可否以對抗訴外人「阿賢」事由對抗被告：
    1.按票據債務人不得以自己與發票人或執票人之前手間所存
      抗辯之事由對抗執票人。但執票人取得票據出於惡意者，
      不在此限。票據法第13條有明文規定。又票據債務人依票
      據法第13條前段規定之反面解釋，對票據執票人主張兩造
      間存有直接抗辯之事由，而提起確認票據債權不存在之訴
      者，因票據係文義證券及無因證券，屬不要因行為，票據
      行為一經成立後，即與其基礎之原因關係各自獨立，而完
      全不沾染原因關係之色彩，亦即票據原因應自票據行為中
      抽離，而不影響票據之效力（或稱無色性或抽象性）。此
      項票據之無因性，為促進票據之流通，應絕對予以維護，
      初不問其是否為票據直接前、後手間而有不同。故執票人
      於上開訴訟中，祇須就該票據作成之真實負證明之責，關
      於票據給付之原因，並不負證明之責任。於此情形，票據
      債務人仍應就其抗辯之原因事由，先負舉證責任，俾貫徹
      票據無因性之本質，以維票據之流通性。執票人在該確認
      票據債權不存在之訴訟類型，僅須依民事訴訟法第195條
      及第266條第3項規定，負真實完全及具體化之陳述義務，
      尚不因此而生舉證責任倒置或舉證責任轉換之效果（最高
      法院103年度台簡上字第19號判決意旨參照）。
    2.原告在本院審理時自承自己是跟訴外人「阿賢」借款3萬
      元，並簽發系爭本票交由「阿賢」收執，不認識被告等語
      （本院卷第36頁），也與被告所稱不認識原告，系爭本票
      是訴外人林明賢所交付等語（本院卷第35至36頁）相符。
      原告也沒有提出其他證據證明兩造為系爭本票直接前後手
      ，所以，兩造就系爭本票應是間接前後手關係。
    3.原告既然是向訴外人「阿賢」借款，系爭支票也都是交給
      訴外人「阿賢」，且原告與被告就系爭本票並非直接前後
      手關係，已如前述，原告也未證明被告是惡意取得系爭票
      據，依照票據法第13條的規定，原告對於被告自不得提出
      原因關係的抗辯。因此不論原告與訴外人「阿賢」間就系
      爭本票的金錢借貸為3萬元或6萬元，均與被告無關，原告
      以此事由為票據的抗辯，就不可採。
(二)原告主張系爭本票利息不應自109年7月14日起算，有無理由
    :
    1.按本票未載到期日者，視為見票即付，票據法第120條第2
      項有明文規定；又執票人向本票債務人行使追索權時，得
      要求自到期日起如無約定利率者，依年利六釐計算之利息
      ，票據法第124條準用第97條第1項第2款也有明文。
    2.經查，本件被告在本院審理時自承並未持系爭本票對原告
      提示（本院卷第37頁），被告聲請本票裁定時聲稱就系爭
      本票已在109年7月14日對原告提示而未獲付款一節，明顯
      與事實不符，被告既未對原告提示系爭本票，就無從依前
      揭票據法相關規定對原告主張年息百分之六的遲延利息。
　　3.所以，被告對原告雖有系爭本票6萬元之本金債權存在，
      卻因未提示系爭本票，並無超過6萬元之利息債權存在。
四、結論，原告請求確認被告執有原告所簽發的系爭本票，在超
    過6萬元之債權不存在，為有理由，應予准許，超過前揭範
    圍之請求為無理由，應予駁回。
五、本件事證已經明確，兩造其餘攻擊防禦方法，對於判決結果
    無影響，故不一一論列，附此敘明。
六、訴訟費用負擔之依據：民事訴訟法第79條。
中　　華　　民　　國　 110　　年　　2　　月　　 8　　日
                  臺灣嘉義地方法院嘉義簡易庭
                                  法　官　吳芙蓉
以上正本係照原本作成。
如對本判決上訴，須於判決送達後20日內向本庭（嘉義市○○路
000○0號）提出上訴狀（均須按他造當事人之人數附繕本）。
中　　華　　民　　國　　110 　年　　2 　　月　　8 　　日
                                  書記官  葉芳如
附表:
本票號碼 票面金額（新臺幣）  發票人 發票日 到期日 CH583216 6萬元  陳守憲 民國109年7月14日 未記載